【裁判字號】    95,聲再,22
【裁判日期】    951228
【裁判案由】    聲請再審
【裁判全文】
臺灣臺北地方法院民事裁定              95年度聲再字第22號
聲  請  人  丁○○
            乙○○
兼  上二人
訴訟代理人  丙○○
聲  請  人  戊○○
相  對  人  美商花旗銀行股份有限公司
法定代理人  甲○○
訴訟代理人  邱琦崴
上列當事人間請求清償債務事件，聲請人對於中華民國95年9月
6日本院95年度小上字第115號確定裁定聲請再審，本院裁定如下
：
    主  文
聲請駁回。
聲請訴訟費用由聲請人負擔。
    理  由
一、聲請再審意旨略以：本院94年度北小字第2762號判決以聲請
    人為陳保燐之繼承人，應就陳保燐生前積欠相對人之信用卡
    債務負連帶清償之責。聲請人對該判決不服提起上訴，並於
    上訴理由主張聲請人為陳保燐之兄弟姊妹，陳保燐於民國93
    年11月19日死亡時，聲請人僅為第3順位繼承人，而陳保燐
    生前與大陸地區人民顧一敏有婚姻關係，可能育有子嗣，且
    生前曾與另一大陸地區人民王利為事實上之同居關係，並於
    89 年11月15日生下一子陳冠儒，且經陳保燐自幼撫育，陳
    冠儒始為陳保燐合法、當然之繼承人，聲請人並非陳保燐之
    繼承人等語，並提出財團法人海峽交流基金會證明、上海市
    公證處公證書、死亡公證書、中華人民共和國司法部司法鑑
    定中心意見書、簡繁字體對照表等證物為證。詎本院95年度
    小上字第1153號確定裁定（下稱原確定裁定，其程序下稱前
    訴訟第二審程序），對於該等證物未予斟酌，爰依民事訴訟
    法第496條第1項第13款規定對原確定裁定聲請再審等語。
二、按對於確定裁定而有民事訴訟法第496條第1項或第497條之
    情形者，得準用再審程序之規定，民事訴訟法第507條定有
    明文。上開規定依民事訴訟法第436條之32第4項規定，於小
    額事件之再審程序準用之。又民事訴訟法第496條第1項第13
    款所謂當事人發現未經斟酌之證物或得使用該證物，係指在
    前訴訟程序不知有該證物，現始知之，或雖知有此而不能使
    用，現始得使用者而言（最高法院32年上字第1247號判例參
    照）。若在前訴訟程序即已聲明之證據為法院所不採，或當
    事人早知有此證據得使用而不使用，即無所謂發現，均不能
    依上開規定提起再審之訴或聲請再審。另小額訴訟程序之當
    事人除有因原法院違背法令致未能提出者外，於第二審程序
    不得提出新攻擊或防禦方法，民事訴訟法第436條之28定有
    明文，其立法之旨在於貫徹小額程序之簡速性，避免因當事
    人於上訴程序提出新事實及證據而延滯訴訟，是小額訴訟程
    序得據為判決基礎之訴訟資料，應以當事人於第一審言詞辯
    論終結前提出者為限，且第二審法院審核第一審訴訟程序及
    判決內容有無違背法令，第一審程序已提出之訴訟資料為據
    。經查，本件聲請人於前訴訟程序已提出上開證物，且聲請
    人於本院亦自承在前訴訟第一審程序即持有上開證物，僅因
    不知可作為證物，於前訴訟程序第二審始提出等語（見本院
    95年11月6日訊問筆錄），足見聲請人於前訴訟第一審程序
    進行中已知悉並持有該證物，且並無不能聲請調查而為使用
    之情形，自不合於「發現未經斟酌之證物或得使用該證物」
    之情形，與民事訴訟法第496條第1項第13款所規定之再審事
    由不合。再者，聲請人於前訴訟第二審程序所提出之上開證
    物，並非未經斟酌，而係因本件為小額程序，聲請人於第二
    審程序不得提出新攻擊或防禦方法，故聲請人於前訴訟第二
    審程序始提出該新證物，原確定裁定依法不得依該證物資料
    ，據以審核第一審訴訟程序及判決內容是否違背法令，此在
    原確定裁定理由第三、四項已詳為敘明，顯見原確定裁定並
    非未經斟酌，而係依法不得斟酌，自不得據為民事訴訟法第
    496條第1項第13款所規定之再審事由。從而，聲請人依據民
    事訴訟法第496條第1項第13款之規定，聲請本件再審，為無
    理由，應予駁回。
三、依民事訴訟法第95條、第78條，裁定如主文。
中    華    民    國    95    年    12    月    28    日
                  民事第六庭    審判長法  官  李昆曄
                                      法  官  蕭清清
                                      法  官  曾部倫
以上正本係照原本作成。
本裁定不得抗告。
中    華    民    國    96    年    1     月    4     日
                                    書記官  謝梅琴


司法院資訊處製作；財團法人民間司法改革基金會備份。
